【裁判字號】    95,訴,593
【裁判日期】    951226
【裁判案由】    損害賠償
【裁判全文】
臺灣士林地方法院民事判決               95年度訴字第593號
原      告  乙○○
訴訟代理人  謝清福律師
被      告  甲○○
上列當事人間請求損害賠償事件，本院於民國95年12月12日言詞
辯論終結，判決如下：
    主  文
被告應給付原告新臺幣壹萬捌仟貳佰貳拾陸元，及自民國九十三
年十二月二日起至清償日止，按週年利率百分之五計算之利息。
原告其餘之訴駁回。
訴訟費用由被告負擔百分之二，餘由原告負擔。
本判決第一項得假執行。
原告其餘假執行之聲請駁回。
    事實及理由
一、原告起訴主張：被告於民國93年6 月21日上午7 時許，駕駛
    車牌號碼AP－9349號自小客車（下稱甲車），沿臺北市士林
    區○○○路○ 段第6 車道北向南行駛，至同路段511 巷口欲
    右轉時，本應注意轉彎車讓直行車先行，且依當時情形並無
    不能注意情事，竟未注意後方來車，貿然右轉，致右前車身
    與沿同方向直行，由原告所駕駛之車牌號碼DXA －695 號輕
    機車（下稱乙車）相撞（下稱系爭車禍事故），乙車倒地，
    致原告手腕、腳膝等處受有多處擦傷、腦震盪等傷害，並致
    89年間腹部開刀處傷口裂開。被告上開犯行已經臺灣士林地
    方法院檢察署檢察官聲請簡易判決處刑。原告因被告於系爭
    車禍事故之侵權行為，支出醫療費新臺幣（下同）1 萬1,13
    0 元、藥品費8,687 元、因縫合腹部開刀傷口門診之就診計
    程車費3,000 元，及機車修理費5,700 元等，並因傷不能工
    作損失6 萬8,000 元，復因系爭車輛事故，精神遭受極大剌
    激，痛苦萬分，計受非財產上損害100 萬元，爰依民法第18
    4 條之規定請求被告賠償其損害等語。並聲明：(一)被告應賠
    償原告109 萬6,517 元，及自起訴狀繕本送達翌日起，至清
    償日止，按週年利率5%計算之利息。(二)願供擔保，請准宣告
    假執行。
二、被告則辯稱：伊固於前揭時間、地點，因右轉未注意讓後方
    直行車先行，致與原告所駕駛之輕機車相撞，並致原告受有
    擦傷、輕微腦震盪等傷害，乙車亦受有損害；但原告駕駛機
    車超速且闖越紅燈，對系爭車輛事故之發生與有過失。又原
    告於當日送醫至新光醫院治療、觀察後，已痊癒出院，所謂
    89年間腹部開刀處裂開之傷口，與系爭車禍事故間並無因果
    關係，故除新光醫院部分之醫療費用2,610 元及機車修理費
    5,700 元外，其餘原告主張之財產或非財產上損害均屬無稽
    等語。並聲明：原告之訴及假執行之聲請均駁回。
三、經查，原告主張被告於系爭車禍事故之時間、地點駕駛甲車
    ，未注意後方來車，貿然右轉，致與乙車相撞，乙車倒地，
    並致原告受有手腕、雙膝等處之擦傷及輕微腦震盪等傷害，
    原告所有之乙車也有受損等事實，為被告所不爭，並有臺北
    市○○○○○道路交通事故現場圖、交通事故談話紀錄表、
    新光吳火獅紀念醫院（下稱新光醫院）出具之診斷證明書及
    現場照片等，附於臺灣士林地方法院檢察署93年度偵字第87
    30號刑事偵查卷宗及本院94年度交易字第13號刑事案件卷宗
    可證，且經本院依職權調取上開刑事偵、審案件卷宗查核無
    誤，堪信為真正。按汽車行駛至交岔路口，轉彎車應暫停讓
    直行車先行，道路交通安全規則第120 條第2 項定有明文，
    參以此等交通安全規定旨在規劃道路交通秩序，以維護道路
    交通往來人員之人身及財產安全，故被告在道路駕駛汽車，
    就與其他用路人間之民事關係上，自負有遵守該交通安全規
    則之注意義務，且參酌被告領有駕駛執照，又系爭車禍事故
    發生當時天氣晴朗、路面乾燥、柏油路面並無缺陷或障礙物
    、視距亦良好，並無不能注意之情事等節，除為兩造不爭外
    ，並有前揭道路交通事故調查報告表存於刑事偵查案件卷宗
    可考，被告當有能力盡其注意義務，但竟疏未注意遵守前開
    交通安全規則，顯然應注意、能注意而不注意，應有過失，
    並與原告所受上開傷害及機車所有權之損害間具有相當因果
    關係。是以，原告主張被告駕車過失不法侵害原告身體及乙
    車之所有權，就此部分而言，足信屬實。
四、至於原告主張因被告之前述過失行為，致其89年間腹部開刀
    傷口裂開，兩者間有相當因果關係云云，則為被告所否認，
    原告雖提出其於93年7 月21日至同年10月27日之間，到馬偕
    紀念醫院（下稱馬偕醫院）治療之醫療單據影本為證（見本
    院士交簡附民字卷第15-24 頁），但此等醫療單據僅顯示原
    告在上開期間內，曾到馬偕醫院整形外科就醫之事實，以此
    傷勢直接危及腹部內身體組織、器官之健全之緊急性而言，
    原告第1 次為此病因就醫之時間，竟距系爭車禍事故竟達1
    個月之久，實難為原告有利之證明；況此爭點問題，本院先
    依職權函詢馬偕醫院結果，馬偕醫院回覆：「……該院於93
    年7 月21日所見之傷口情形僅可判斷為有一段時間之傷口（
    一週至數月），但無法得知是否與新光醫院93年6 月21日處
    理之外傷有關。」等語後（見本院訴字卷第29頁），本院再
    依原告聲請，函詢同院開傷口是否係外力撞擊所致，該院亦
    回覆稱：「病患乙○○於93年7 月21日至門診時，理學檢查
    可見右下腹之疤痕有嚴重肥厚情形，應為4 年前手術至此慢
    慢累積形成的病灶。但同時也可查見疤痕上有數個小型潰瘍
    ，實無法辨別潰瘍之形成已有多久時間，或為外力撞擊疤痕
    所致。」等語明確（見同字號卷第50頁）；再者，新光醫院
    更回覆本院依被告聲請之函詢，稱：「病患乙○○於93年6
    月21日及6 月27日急診治療過程中，並無主訴其右下腹有手
    術疤痕裂開之傷勢，兩次急診之腹部理學檢查並無明顯之異
    常。」等語（見同字號卷第48-49 頁），表示原告於系爭車
    禍事故發生當日在新光醫院急診時，不僅未向醫院反應腹部
    有開刀傷口裂開之傷勢，該醫院醫療人員對原告之腹部進行
    檢查，也未發現受傷異狀等情甚明。凡此，均難佐證原告主
    張之腹部開刀傷口裂開與被告前述駕車過失行為之間有相當
    因果關係存在，原告此處主張，自難採信為真。
五、按因故意或過失，不法侵害他人之權利者，負損害賠償責任
    ；又不法侵害他人之身體、健康、名譽、自由、信用、隱私
    、或不法侵害其他人格法益而情節重大者，被害人雖非財產
    上之損害，亦得請求賠償相當之金額；再不法毀損他人之物
    者，應向被害人賠償其物因毀損所減少之價額；且債權人得
    請求支付回復原狀所必要之費用，以代回復原狀，民法第18
    4 條第1 項前段、第195條第1 項、第196 條及第213 條第3
    項分別定有明文。查被告駕車過失不法侵害原告之身體，導
    致其手腕、雙膝受有擦傷之傷害，並侵害原告所有之乙車，
    致其受損，已如前述，則原告主張被告就此部分侵權行為應
    負損害賠償之責，洵屬合法有據。茲就原告請求之損害數額
    ，一一分述如下：
    (一)原告雖主張其因系爭車禍事故所受之傷害，共支出必要醫
      療費用1 萬1,130 元云云，就其中為前述擦傷、輕微腦震
      盪之傷害到新光醫院就診支出之2,610 元部分，業經提出
      新光醫院醫療費用收據影本4 紙為證，且為被告所自認，
      固足信屬實，應予准許；但就其餘8,520 元部分，則為被
      告所否認，原告雖提出前述之馬偕醫院醫療單據影本10份
      為證，惟此部分醫療費用均為治療所謂腹部開刀傷口裂開
      而支出，而該傷勢與被告過失行為間不能證明有相當因果
      關係存在，已敘明如前，核與民法第184 條第1 項前段侵
      權行為損害賠償責任之成立要件不符，自不應由被告負賠
      償之責。
    (二)原告主張其因系爭車禍事故所受之傷害，共支出必要藥品
      費8,687 元云云，為被告所否認，原告雖提出藥品購買之
      對帳明細表影本1 份以資佐證（見本院士交簡附民卷第25
      頁），但對於該明細表上所列藥品究竟何者用在擦傷、腦
      震盪等傷勢上，已自承其無法判斷，且參本院刑事案件卷
      附由新光醫院出具之病歷摘要記錄及人體圖示，原告在手
      腕、膝蓋所受之4 處擦傷，僅各在1 ×1 公分到2 ×2 公
      分範圍內，其腦震盪情形亦屬輕微，在當日急診時，已接
      受破傷風類毒素注射、止痛藥注射並進行傷口清潔等治療
      ，醫院並曾施行雙膝X 光攝影及頭部電腦斷層攝影，顯示
      均無異狀；另本院依職權函詢原告醫療情形，新光醫院再
      提出之病歷摘要記錄紙也載明原告在93年6 月22日離院後
      ，雖曾於同年月23日及30日到神經科門診就診，但腦電圖
      檢查均屬正常等語（見本院訴字卷第28頁），可見原告所
      受之擦傷及腦震盪等傷勢，在醫院已接受一定之檢查與治
      療，原告既未舉任何證據證明此等輕微傷勢在接受醫院治
      療之外，為何尚需購買使用明細表上所列藥品始能復原，
      所謂藥品費用支出，自難認係因被告過失侵權行為所生之
      損害。
    (三)原告腹部開刀傷口裂開之傷勢既無法證明與被告過失行為
      間有相當因果關係，其請求為縫合該傷口而至醫院門診所
      需支出之計程車費3,000 元部分，亦失所憑，不應列入被
      告過失侵權行為所生之損害範圍內。
    (四)原告主張其自93年6 月22日起至93年11月底為止，均因傷
      不能工作，受有勞動能力減損，因其在便利商店擔任櫃臺
      收銀員，每小時工資85元，每日8 小時，每月4 週計算，
      故共受損害6 萬8,000 元云云，被告對於原告上述從業情
      形固未予爭執，惟否認系爭車禍事故足以對原告之勞動能
      力造成損害。經查，被告駕車過失侵權行為造成原告之傷
      害不過手腕及雙膝部分有前述之輕微擦傷，及頭部有輕微
      腦震盪現象，且依診治原告上述傷害之新光醫院前揭病歷
      摘要記錄所示醫療過程，原告所受擦傷及腦震盪在93年6
      月21日上午7 時50分許到院急診接受一定治療與檢查後，
      到同年月22日離院時，身體狀況穩定，且嗣後腦震盪部分
      經追蹤也無異常現象，而原告又未舉任何證據證明此等傷
      勢何以對其勞動能力足以造成減損，應認原告除因傷在93
      年6 月21及22日接受急診治療期間內，確實無法工作外，
      應無其他減損勞動能力之情事。準此，原告前述關於勞動
      能力減損期間之主張，僅在93年6 月22日當日部分為有理
      由，故原告主張勞動能力損害，經計算後，僅在680 元之
      範圍內有理由，其餘部分則難認有據。
    (五)本院斟酌原告因被告駕車過失不法侵害行為，受有擦傷及
      輕微腦震盪之傷害，此傷勢雖非嚴重，但對原告精神上仍
      造成一定之痛楚及不適，以及原告正在大學夜間部就讀之
      學生身分，無經濟收入，並繼承有土地不動產之財產狀況
      ，與被告為電器公司業務員，月收入4 萬元，高中畢業之
      教育程度，銀行存款僅3 萬元之財產狀況等兩造所不爭之
      一切情況，認原告請求非財產上之損害以1 萬元為適當。
    (六)原告主張乙車遭被告撞損，受有相當於修理費5,700 元之
      損害，固據提出收據影本2 份為證，惟按民法第196 條請
      求賠償物被毀損所減少之價額，得以修復費用為估定之標
      準，但以必要者為限（例如：修理材料已新品換舊品，應
      予折舊），此有最高法院77年度第9 次民事庭會議決議足
      資參照。查乙車係於93年4 月20日領照使用，有原告提出
      之行車執照影本一紙在卷可查（見本院訴字卷第60頁），
      現以5,700 元修復，前述收據上列明之維修項目均為「碼
      表、碼表線、中柱、中心蓋、內置物箱、車手、左後視鏡
      、左後方向燈、左邊蓋、坐墊」等零件之名稱（見本院訴
      字卷第61頁），原告又自陳無法分列出工資部分，則應認
      全部修復費均屬更新零件之費用，並應以扣除按機車使用
      年限計算折舊後之費用為限。參酌營利事業所得稅查核準
      則第95條第6 款規定，固定資產提列折舊採用定率遞減法
      者，以1 年為計算單位，其使用期間未滿1 年者，按實際
      使用之月數相當於全年之比例計算之，不滿1 月者，以月
      計。據此計算，乙車於93年6 月21日碰撞受損，折舊年數
      為3 個月，再依行政院公布之固定資產耐用年數表及固定
      資產折舊率表，機車之耐用年數為3 年，依定率遞減法，
      每年折舊率為千分之536 ，則乙車之修復費用扣除零件折
      舊後應以4,936 元為必要〔5,700 －（5,700 ×536/1000
      ×3/12）＝4,936 〕。
    (七)至於被告辯稱原告駕駛機車超速且闖越紅燈，對系爭車輛
      事故之發生與有過失云云，為原告所否認，被告並未舉任
      何證據以實其說，況本件車禍事故經本院刑事庭送請臺北
      市車輛行車事故鑑定委員會鑑定結果，亦認原告駕駛乙車
      並非肇事原因，有該委員會鑑定意見書附於前述刑事案件
      卷宗可參，自難信被告此處所辯為真。
六、綜上所述，原告主張其因被告過失侵權行為所受之損害，應
    在1 萬8,226 元（即2,610 ＋680 ＋10,000＋4,936 ＝18,2
    26）之範圍內核屬有據，則原告依民法第184 條規定，訴請
    被告給付1 萬8,226 元，及自起訴狀繕本送達翌日即93年12
    月2 日起至清償日止，按週年利率5 ％計算之遲延利息，為
    有理由，應予准許；超過上開部分，則無理由，應予駁回。
七、按所命給付之金額或價額未逾新臺幣五十萬元之判決，法院
    應依職權宣告假執行，民事訴訟法第389 條第1 項第5 款定
    有明文，於此情形，原告假執行之聲請，僅係促使法院注意
    而已，本院仍應依職權宣告假執行。查本件判決所命被告應
    給付之金額未逾50萬元，本院自應依職權宣告假執行。至於
    原告敗訴部分所為假執行之聲請，因訴已駁回而失所附麗，
    併應駁回。
八、本件事證已臻明確，兩造其餘攻擊、防禦方法及舉證，核與
    判決結果無影響，爰不另一一論述，附此敘明。
據上論結，原告之訴為一部有理由，一部無理由，依民事訴訟法
第79條、第389 條第1 項第5 款，判決如主文。
中    華    民    國    95    年    12    月    26    日
                  民事第二庭  審判長法  官  陳介源
                                    法  官  王怡雯
                                    法  官  梁哲瑋
以上正本證明與原本無異。
如對本判決上訴須於判決送達後20日內向本院提出上訴狀。
中    華    民    國    96    年     1    月    3     日
                                    書記官  林豐圃


司法院資訊處製作；財團法人民間司法改革基金會備份。
